【裁判字號】    92,訴,1439
【裁判日期】    920811
【裁判案由】    所有權移轉登記
【裁判全文】
臺灣高雄地方法院民事判決  九十二年度訴字第一四三九號
    原        告  丙○○
    兼法定代理人  乙○○
    被        告  甲○○
右當事人間請求所有權移轉登記事件，本院判決如左：
    主      文
原告之訴駁回。
訴訟費用由原告負擔。
    事實及理由
一、原告主張：緣原告乙○○與被告於民國八十年六月三十日結婚，育有一子即原告
    丙○○（八十一年二月十一日生）；為供全家居住，原告乙○○並於八十四年三
    月二十四日時自行出資以被告名義購買位於高雄縣林園鄉○○段一五六三─一八
    號土地及其上建物即高雄縣林園鄉○○村○○路十六巷三十九弄九號房屋一棟（
    下稱系爭房地）。然九十一年間被告離家不顧，行蹤不明，原告乙○○不得已乃
    訴請鈞院於九十二年五月二十九日以九十二年度婚字第三八三號判決離婚在案。
    既然夫妻未能百年好合，被告自應將系爭房屋返還予原告，為此起訴聲明：被告
    應將系爭房地之所有權移轉登記予原告丙○○。
二、被告則以：原告乙○○購買系爭房地登記在被告名下，係為贈與等語資為抗辯。
三、本院判斷：按物權之變動，以有一足使外界可資辨認之徵象為必要，於不動產物
    權以登記為公示方法，以利外界辨認，此稱為公示原則。又民法親屬編修正後，
    妻在婚姻關係存續中取得之財產，無論其取得之原因為有償或無償行為，均屬於
    妻所有；此項財產為不動產物權時，其取得權利與否，以登記時為準，蓋不動產
    物權之移轉，非經登記，不生物權移轉之效力之故（最高法院七十六年度台上字
    第二一一六號判決參照），此觀民法親屬篇於七十四年六月三日修正公布之第一
    千零十七條第一項規定：「聯合財產中，夫或妻於結婚時所有之財產，及婚姻關
    係存續中取得之財產，為夫或妻之原有財產，各保有其所有權」自明。查被告係
    於民國七十四年民法親屬編修正後之八十四年三月二十四日登記為系爭房地之所
    有權人，既在民法親屬篇修正之後，自應依修正後之規定，以登記名義之被告定
    其所有權歸屬，而認為屬被告之原有財產（最高法院八十六年度台上字第一五一
    四號參照）。從而，原告乙○○以其與被告間之婚姻關係已經消滅為由，即得請
    求被告將系爭房地之所有權移轉登記予其子即原告丙○○所有，顯無依據，為無
    理由，應予駁回。
四、結論：本件原告之訴為無理由，依民事訴訟法第七十八條、八十五條第一項前段
    規定，判決如主文。
中      華      民      國    九十二    年      八      月      十一    日
                                        臺灣高雄地方法院民事庭
~B法      官  藍家慶
右為正本係照原本作成。
如對本判決上訴，須於判決送達後廿日內向本院提出上訴狀。
中      華      民      國    九十二    年      八      月      十一    日
~B法院書記官  李冠毅


司法院資訊處製作；財團法人民間司法改革基金會備份。
